福建金門地方法院交通事件裁定　　　　　96年度交聲字第14號
移送機關　　金門縣公路監理所
異　議　人　乙○○
上列受處分人因違反道路交通管理處罰條例事件，對於金門縣公
路監理所民國96年8月1日所為之裁決處分（處分案號：金監裁字
第裁36-M00000000號），聲明異議，本院裁定如下：
    主  文
異議駁回。
    理  由
一、本件聲明異議意旨略以：受處分人即異議人所駕駛之營業大
    貨車之總重量為42噸 (詳如行車執照)，而當次所載之總重
    量僅為36噸多，實無超載之事實。然因所載之貨為養豬場用
    之飼料，養豬場又位於偏僻之鄉○○○路，非常不利於全拖
    車之行駛及卸貨，故先行將後面之子車於卸貨點附近暫放停
    ，以利卸貨。故實無超載之事實，為此聲明異議。
二、按汽車裝載貨物超過核定之總重量、總聯結重量者，處汽車
    所有人罰鍰，並記汽車違規紀錄一次，其應歸責於汽車駕駛
    人時，除依第3項處汽車駕駛人罰鍰及依第63條第1項第2款
    記點外，汽車所有人仍應記該汽車違規紀錄1次；有前二項
    規定之情形者，應責令改正或當場禁止通行，並處新臺幣1
    萬元罰鍰，超載10公噸以下者，以總超載部分，每1公噸加
    罰新臺幣1千元；超載逾10公噸至20公噸以下者，以總超載
    部分，每1公噸加罰新臺幣2千元；超載逾20公噸至30公噸以
    下者，以總超載部分，每1公噸加罰新臺幣3千元；超載逾30
    公噸者，以總超載部分，每1公噸加罰新臺幣5千元。未滿1
    公噸以1公噸計算，道路交通管理處罰條例第29條之2第1項
    、第3項定有明文。
三、經查：
  (1)、本件受處分人即異議人所駕駛之牌照號碼IT-411號營業貨
      運曳引車，於95年10月28日14時12分，在台南縣鹽水鎮○
      ○路118號前，被警舉發「載運飼料經出示貨單載重36.99
      公噸，母車核重21公噸，超重15.99公噸」之事實，有台
      南縣警察局95年10月28日南縣警交字第M00000000號舉發
      違反道路交通管理事件通知單附卷可稽。
  (2)、異議人於本院96年9月20日調查時陳稱：他們只考慮到車
      頭21噸，但是我們是聯結車，要連子車一起算進去，總重
      量應該是42公噸，我沒有超載。
  (3)、證人即舉發之警員甲○○於本院96年9月20日調查時證稱
      ：「當天異議人駕駛曳引車，車速很緩慢，我們認為有超
      載的嫌疑，我們就請他出示貨單及行車執照、駕照，發現
      出貨單的貨車貨重超過行車執照所載重量」、「當時只有
      車頭部分，我沒有看到子車」、「他有告訴我們小隊長蔡
      瑞宗說子車在送修，所以才沒有聯結」、「必須車頭與子
      車聯結才可以載重42公噸，如果分離只能載21公噸」等語
      。
  (4)、證人即共同舉發之小隊長蔡瑞宗於本院96年9月20日調查
      時證稱：「當天下午鍾先生駕駛大貨車從鹽水鎮圓環方向
      朝蔦松路方向在118號前被攔檢，鍾先生當時駕駛聯結車
      未聯結，當時車道為2線道，因為鍾先生聯結車沒有聯結
      子車，所以以超載舉發」、「他告訴我子車送修沒有辦法
      聯結，所以才超載」等語。
  (5)、按車輛尺度、軸重、總重、後懸及段差之限制以及貨車及
      聯結車之裝載（包含載重之規定），道路交通安全規則第
      38條、第79條至81條，分別定有明文。查IT-411號營業貨
      運曳引車之載重為9公噸、總重為21公噸、總聯結重量為
      42公噸，有行車執照影本1紙附卷可稽。又依道路交通安
      全規則第2條第1項第14款規定，全聯結車係指一輛曳引車
      或一輛汽車與一輛或一輛以上重型全拖車所組成之車輛。
      是IT-411號營業貨運曳引車與其子車組成之車輛係全聯結
      車。道路交通安全規則第79條第1項第1款對於貨車之裝載
      ，規定裝載貨物不得超過核定之總重量；同規則第81條第
      1項第2款及第4款對於聯結車之裝載，分別規定全聯結車
      裝載之總聯結重量不得超過兼供曳引大貨車核定之總聯結
      重量及兼供曳引大貨車裝載之總重量不得超過核定之總重
      量。故本案兼供曳引之大貨車聯結全拖車裝載時，除不得
      超過汽車行車執照上核定登載之總聯結重量（貨車總重量
      與拖車總重量之和）外，其貨車及拖車之裝載，亦分別不
      得超過本身核定之總重量。因此關於聯結曳引車是否超重
      ，除不得超過總聯結重量（貨車總重量與拖車總重量之和
      ）外，其貨車及拖車之裝載，亦分別不得超過本身核定之
      總重量。
  (6)、本件IT-411號營業貨運曳引車於遭警攔檢時確實未聯結子
      車，已據證人即本件舉發員警甲○○及蔡瑞宗在本院結證
      詳實在卷，異議人所駕駛營業貨運曳引車之裝載重量即不
      得超過核重之21公噸，不得以全聯結車之裝載重量計算；
      異議人所出示之貨單載重36.99公噸，母車核重21公噸，
      已超重15.99公噸。是金門縣公路監理所依道路交通管理
      處罰條例第29條之2第1項、第3項之規定，以上開裁決書
      裁處異議人罰鍰新臺幣4萬2千元，並無違誤。
四、綜上所述，異議人之異議為無理由，應予駁回。
五、據上論斷，應依道路交通管理處罰條例第87條第2項，道路
    交通案件處理辦法第19條，裁定如主文。
中　　華　　民　　國　　96　　年　　9 　　月　　26　　日
　　　　　　　　　　　　　　　交通法庭法　官　鄭銘仁
以上正本證明與原本無異
如不服本裁定應於送達後5日內向本院提出抗告狀
      　　　　　　　　　　　　　      書記官　許永溪
中　　華　　民　　國　　96　　年　　9 　　月　　28　　日
